【裁判字號】    97,附民,43
【裁判日期】    970801
【裁判案由】    詐欺損害賠償
【裁判全文】
臺灣高等法院臺南分院刑事附帶民事訴訟判決
原      告  乙○○
被      告  甲○○
                      1樓
                    現於臺灣雲林第二監獄執行中
上列被告因97年度上易字第362號詐欺案件，經原告提起附帶民
事訴訟，請求損害賠償，本院判決如下：
    主  文
原告之訴及假執行之聲請均駁回。
    事  實
一、原告求為判決，被告應賠償原告新台幣（下同）90,000元，
    及自起訴狀繕本送達翌日起至清償日止，按年息百分之五計
    算之利息；並願供擔保，聲請宣告假執行。其事實上陳述略
    稱：被告依其社會生活之通常經驗，可預見將自己金融機構
    帳戶之存摺、提款卡及密碼交付他人，將可能成為不法集團
    詐欺被害人財物，而供作匯交款項及提領款項用途之工具，
    進而幫助該不法集團遂行詐欺取財亦不違其本意之幫助詐欺
    不確定故意，於95年6月間某日，在臺北縣板橋市某處，將
    其臺灣郵政股份有限公司板橋三民郵局活期存款帳戶之存摺
    、提款卡、密碼，以5000元之代價出售與姓名年籍不詳之人
    ，供他人作為存、提款、轉帳及匯款之用，以此方式幫助某
    姓名年籍不詳之人向他人詐取財物。該姓名年籍不詳之人旋
    於95年11月3日下午1時許，以撥打電話方式，向原告佯稱其
    先前上網參加之問卷抽獎活動抽中二獎1,000,000元，須先
    加入會員並繳交會費90,000元始能領取獎金云云，致原告陷
    於錯誤而依該年籍姓名不詳之人之指示，於同日下午3時許
    ，前往臺北市古亭30支局，以無摺存款方式，匯款90,000
    元至甲○○上開帳戶，該姓名年籍不詳之人旋以提款卡將上
    開款項領出而詐得上開現金。原告之損害與被告之不法行為
    有直接因果關係，原告主張被告故意不法侵害原告之權利，
    致原告受損害，爰依民法第184條第1項規定，請求被告賠償
    90000元之損害，而提起本件訴訟；並援用刑事訴訟之證據
    。
二、本件未經言詞辯論，被告亦未提出書狀，作何聲明或陳述。
    理  由
一、按提起附帶民事訴訟，應於刑事訴訟提起後，第二審辯論終
    結前，提出訴狀於法院為之，為刑事訴訟法第四百八十八條
    所明定。次按附帶民事訴訟，法院認為原告之訴不合法者，
    應以判決駁回之，同法第五百零二條第一項亦定有明文。又
    因犯罪而受損害之人，於刑事訴訟程式對於被告及依民法負
    損害責任之人，得附帶提起民事訴訟請求回復其損害。除為
    避免民刑事裁判兩歧外，亦在利用刑事訴訟調查所得之訴訟
    資料，以達訴訟經濟之目的。故僅於第二審言詞辯論終結前
    ，從實體上為事實調查之訴訟程式中始有提起附帶民事訴訟
    之實益；至於抗告或第三審訴訟程序中，或第二審訴訟程序
    中，因上訴理由非屬具體理由，第二審法院應以上訴不合法
    律上之程式，而判決駁回時，因不為實體上之事實調查及言
    詞辯論，自不得提起附帶民事訴訟。否則審理刑事訴訟之刑
    事法院勢必單獨專為附帶提起之民事訴訟進行調查、審理及
    辯論，不惟難達訴訟經濟之目的，且與附帶民事訴訟必以附
    帶於刑事訴訟之原則不符，此觀乎刑事訴訟法第四百八十七
    條、第四百八十八條之規定自明。再按犯罪之被害人請求回
    復其損害，原得依民事訴訟程式獨立起訴，自難以第二審法
    院，因上訴理由非屬具體理由，而判決駁回上訴，因而不得
    提起附帶民事訴訟，即謂影響其訴訟權之實施。
二、查原告於第一審辯論終結，檢察官上訴之後提起本件附帶民
    事訴訟，固非刑事訴訟法第四百八十八條所不許，但本件被
    告涉犯詐欺犯行，經檢察官提起上訴後，業經本院以檢察官
    上訴之上訴理由非屬具體，而判決駁回上訴在案，揆之上開
    意旨，本院就被告涉犯詐欺犯行之刑事案件，既無法於訴訟
    程序中為實體上之事實調查及言詞辯論，從而原告提起之本
    件附帶民事訴訟，即非合法，自應駁回原告附帶提起之民事
    訴訟，另其假執行之聲請亦因無所附麗，而應併予駁回。
三、據上論斷，應依刑事訴訟法第502條第1項，判決如主文。
中    華    民    國    97    年    8     月    1     日
                  刑事第四庭  審判長法  官  吳志誠
                                    法  官  羅心芳
                                    法  官  陳珍如
以上正本證明與原本無異。
不得上訴。
                                    書記官  岑  玢
中    華    民    國    97    年    8     月    1     日


司法院資訊處製作；財團法人民間司法改革基金會備份。
